【裁判字號】    90,台上,6252
【裁判日期】    901012
【裁判案由】    違反稅捐稽征法
【裁判全文】
最高法院刑事判決                                九十年度台上字第六二五二號
    上  訴  人  甲○○
    選任辯護人  陳詩文律師
                路春鴻律師
右上訴人因違反稅捐稽徵法案件，不服台灣高等法院中華民國八十八年六月二十二日
第二審判決（八十八年度上訴字第一七一九號，起訴案號：台灣新竹地方法院檢察署
八十七年度偵字第三八六九號），提起上訴，本院判決如左：
    主  文
原判決撤銷，發回台灣高等法院。
    理  由
本件原判決撤銷第一審之科刑判決，改判仍論上訴人甲○○以共同連續行使偽造私文
書，足以生損害於公眾及他人罪，處有期徒刑拾月。並宣告偽造之黃詩婷、王立民、
謝金華、劉長田之印章各壹枚；偽造之民國捌拾肆年壹月份至拾貳月份共拾貳張薪（
工）資表，其上偽造之黃詩婷、王立民、謝金華、劉長田等人之印文各肆枚；偽造之
捌張切結書，其上偽造之戴錦枝、陳柏利、黃詩婷、王立民、謝金華、劉長田之印文
及署押，均沒收之，固非無見。
惟查：(一)有罪之判決書，應於理由內記載對於被告有利之證據不採納之理由，刑事訴
訟法第三百十條第二款定有明文。上訴人始終否認有違反稅捐稽徵法及偽造私文書犯
行，辯稱：鄒九妹確實於八十四年間，承包其部分工程，工人是鄒九妹叫的，伊確有
支付工資，並未有逃漏稅捐及偽造私文書云云。復於偵查中提出現金支出傳票及鄒九
妹承包明細表、工作承包契約書為證（見八十七年度偵字第三八六九號卷第八十三至
九十四頁），且鄒九妹於原審亦證述：「八十三、八十四年有承包甲○○工程，也有
找一些工人幫他做工，每天工資新台幣（下同）二千五百元到一千五百元不等，陸陸
續續做，從八十三年三月到七月，八十四年也有做幾個月，其他工人也是陸陸續續做
，工資交給我，由我轉發給其他工人，約每個工人有十多萬元，印章、身分證也是我
交給甲○○報稅」云云（見原審卷第十九頁背面）。苟屬無訛，則上訴人所辯尚非全
然無據。乃原判決就上開有利於上訴人之現金支出傳票、鄒九妹承包明細表、工作承
包契約書等證據並未詳細調查，亦未於判決理由內說明不予調查之理由，遽於判決理
由內述「被告（上訴人）對於其所辯，鄒九妹曾承包伊建華國中、金玉滿堂及虎林
國小工程等業務，均無法提出證據證明其事」等情（見原判決第三頁倒數第四、三行
），資為論處上訴人罪刑之依據，自有調查未盡及判決理由不備之違法。(二)證據之證
明力如何，雖屬於事實審法院自由判斷之職權，然其所為判斷，仍應受經驗法則與論
理法則之支配。查上訴人與其子女三人雖均有殘障手冊，惟僅屬輕度顏殘（兔唇），
有其殘障手冊四紙在卷可按（見原審卷第二十三頁），上訴人之殘疾似與其能否承包
工程無關，乃原判決竟於判決理由內說明「且鄒九妹為全家殘障之人，有其本人及家
屬之殘障手冊四件在卷可按，能否承包工程轉僱工人，亦有存疑」云云（見原判決第
三頁倒數第三、二行），資為論處上訴人罪刑之理由，其自由判斷職權之行使，似有
違經驗法則與論理法則。上訴意旨執以指摘，為有理由，應認原判決有撤銷發回之原
因。
據上論結，應依刑事訴訟法第三百九十七條、第四百零一條，判決如主文。
中      華      民      國     九十     年      十      月     十二     日
                              最高法院刑事第十一庭
                                  審判長法官  林  增  福
                                        法官  邵  燕  玲
                                        法官  吳  昆  仁
                                        法官  陳  世  雄
                                        法官  惠  光  霞
      右正本證明與原本無異
                                              書  記  官
中      華      民      國     九十     年      十      月     十八     日


司法院資訊處製作；財團法人民間司法改革基金會備份。
